最高法院刑事判決　　　　　　　　　　　　　　　九十一年度台上字第二四七○號
　　上　訴　人　甲○○
　　選任辯護人　黃昆彬律師
右上訴人因違反山坡地保育利用條例案件，不服台灣高等法院花蓮分院中華民國八十
九年三月一日第二審更審判決︹八十八年度上更(一)字第九五號，起訴案號：台灣花蓮
地方法院檢察署八十四（原判決誤寫為八十五）年度偵字第三三五九、三四二０號︺
，提起上訴，本院判決如左：
    主  文
上訴駁回。
    理  由
按刑事訴訟法第三百七十七條規定，上訴於第三審法院，非以判決違背法令為理由，
不得為之。是提起第三審上訴，應以原判決違背法令為理由，係屬法定要件。如果上
訴理由狀並未依據卷內訴訟資料，具體指摘原判決不適用何種法則或如何適用不當，
或所指摘原判決違法情事，顯與法律規定得為第三審上訴理由之違法情形，不相適合
時，均應認其上訴為違背法律上之程式，予以駁回。本件上訴人甲○○上訴意旨略稱
：按修正前山坡地保育利用條例第三十五條第三項之罪，須具備致生公共危險之法定
要件，是該罪為具體危險罪，但依證人即花蓮縣政府承辦人員吳仁華之證述及第一審
法院於民國八十五年十一月二十九日、檢察官於八十五年六月七日及花蓮縣政府於八
十五年五月二十四日分別前往現場所製作之履勘筆錄內容所載，均可證明本件未發生
公共危險之具體結果，另上訴人亦屢辯稱：伊有種草做綠化，且一直改善，等伊將整
個挖掘區做好時，就會做好植生綠化工程等語，原判決對上開有利於上訴人之證據，
皆未調查明晰，遽為上訴人有罪之判決，自有於審判期日應調查之證據未予調查之違
法云云。
惟查：原判決撤銷第一審關於上訴人違反山坡地保育利用條例部分之不當科刑判決，
改判仍論處上訴人以興建道路，採取土石，未依核定計畫實施水土保持，致生公共危
險罪刑，已敘明所憑之證據及認定之理由。而認定事實與證據之取捨，並不違背經驗
法則與論理法則，即不容任意指為違法而執為上訴第三審之理由。原判決依卷證資料
，認定上訴人係設於花蓮縣吉安鄉○○村○○路六十三號福景砂石行之負責人，因其
所有位於花蓮縣壽豐鄉○○段第九六三之二、九七二地號之山坡地，土質富含黏性，
可供作水泥原料，因此乃向花蓮縣政府申請採砂許可，並經擬定水土保持計畫，奉花
蓮縣政府核定後，允許自八十年十一月五日起至八十五年十一月四日止，在該地進行
土石之採取及拓寬興建道路運輸土石，詎其竟未依核定計畫在該地實施水土保持，即
其採取作業未按階段作業方式進行，於每一階段以五至七公尺為一階，復未設置截洩
溝，以防止土石崩塌以及土壤沖蝕，更未依核定水土保持計畫在每一階段實施植生綠
化，經花蓮縣政府分別於八十三年九月二十三日裁處罰鍰銀元一萬元，八十三年十二
月五日裁處罰鍰銀元一萬元，仍未改善，並致該地遇有大雨時，雨水沖蝕殘壁，土石
大量崩塌，阻斷道路，兩旁以及下方樹木無法生長，山坡坡面鬆軟，致生公共危險等
情，係以上開事實，業據證人吳仁華證述明確，並有內附花蓮縣政府通知上訴人改善
函、裁處上訴人罰鍰之裁決書、違規使用之照片、勘查之記錄等資料之上訴人違規使
用山坡地資料二冊及檢察官、一審法院之履勘現場勘驗筆錄存卷可稽。復說明山坡地
保育利用條例第三十五條第三項所定之違反同法條第一項第四款後段規定，致生公共
危險罪，在保護公共法益，上訴人未做好水土保持工作，並致該地遇有大雨時，雨水
沖蝕殘壁，土石大量崩塌，阻斷道路，兩旁以及下方樹木無法生長，山坡坡面鬆軟，
已致生公共危險。因認上訴人確有修正前山坡地保育利用條例第三十五條第三項之行
為，為其所憑之證據及認定之理由。而以上訴人否認犯罪，辯稱：伊確有依照核定之
水土保持計畫書採取土石，實施水土保持，惟因遭遇颱風，沖蝕採掘壁，使其採掘面
未留有五至七公尺之寬度，所種植之作物亦均因雨水沖蝕而未成熟生長，且並未致生
具體之公共危險云云，乃卸責之詞，不足採信等情，於理由詳加說明及指駁。經核所
為論敘，均與卷內證據資料相符，從形式上觀察，並無違背經驗法則、論理法則等違
法情形存在。且修正前山坡地保育利用條例第三十五條第三項、第一項第四款中未先
擬具水土保持計畫，而擅自經營使用山坡地致生公共危險罪，除須於山坡地開發建築
，興建道路及開挖整地者，未先擬具水土保持計畫，或水土保持計畫未經送請目的事
業主管機關會同主管機關核定，並監督實施而擅自經營使用山坡地，或未依核定計畫
實施水土保持外，固須「致生公共危險」始足當之。但所謂「致生公共危險」，只須
有發生實害之蓋然性為已足，不以果發生實害為必要，換言之，其行為有侵害不特定
多數人之生命、身體、財產之虞，有此狀態發生，即應認已生公共危險。而第一審法
院八十五年十一月二十九日之現場履勘筆錄內容係記載：「被告採取土石之山……坡
上無植物生長，……沈砂池左上方有道路，已因砂石所掩沒，通往被告採砂石之山坡
，一旁有很多泥沙，……再往下大約二公里處即是花東海岸公路」（見一審卷第七十
三頁），另依檢察官八十五年六月七日之現場履勘筆錄則記載：「現場山坡地已被挖
平大半，形成一個大坡坎，坡坎上土質鬆動，隨時都會發生土石滑落，未有做水土保
持」（見偵字第三三五九號卷第一二０頁），而證人吳仁華亦證稱：「我去看現場時
，並未看見原申請人之水土保持計畫，……且未做好植生綠化，……整個山光禿禿…
…，整個開挖區可能會產生崩塌現象」（見一審卷第六十三頁正、反面），又依卷附
之上訴人違規使用山坡地資料及現場照片所示，上訴人之行為已致該地遇有大雨時雨
水沖蝕殘壁，土石大量崩塌阻斷道路，道路兩旁以及下方樹木無法生長，山坡坡面鬆
軟，已會侵害不特定多數人之生命、身體、財產，故原判決憑上開證據資以認定上訴
人所為已致生公共危險，核無不合。上訴意旨或徒憑己見，就原判決已說明事項或屬
原審採證認事職權之適法行使，任意指摘為違法，或再為單純事實之爭執，顯均與法
律規定得為第三審上訴理由之違法情形，不相適合，皆非適法之第三審上訴理由。其
上訴違背法律上之程式，應予駁回。
據上論結，應依刑事訴訟法第三百九十五條前段，判決如主文。
中      華      民      國    九十一    年      五      月      二      日
                              最高法院刑事第九庭
                                  審判長法官  陳  炳  煌
                                        法官  陳  正  庸
                                        法官  韓  金  秀
                                        法官  吳  信  銘
                                        法官  徐  文  亮
      右正本證明與原本無異
                                              書  記  官
中      華      民      國    九十一    年      五      月      八      日
